---
title: iFood - Segmentação de Clientes
author: Raquel Rossi
date: "`r Sys.Date()`"
output: rmdformats::readthedown
code_folding: hide
---

```{r setup, include=FALSE}

knitr::opts_chunk$set(warning = FALSE, message = FALSE) 

library(rmarkdown)
library(rmdformats)
library(ggplot2)
library(rfm)
library(dplyr)
library(pander)
library(sqldf)
library(tidyverse)
library(highcharter)
library(RColorBrewer)
library(caTools)
library(e1071)
library(caret)
```

# Problema

O objetivo da equipe é construir um modelo preditivo que produza o maior lucro para a próxima campanha de marketing direto, prevista para o próximo mês. A nova campanha, sexta, visa vender um novo gadget para a Base de Dados de Clientes. Para construir o modelo foi realizada uma campanha piloto envolvendo 2.240 clientes. Os clientes foram selecionados aleatoriamente e contatados por telefone para aquisição do gadget. Durante os meses seguintes, os clientes que compraram a oferta foram devidamente rotulados. O custo total da campanha amostral foi de 6.720MU e a receita gerada pelos clientes que aceitaram a oferta foi de 3.674MU. Globalmente a campanha teve um lucro de 3.046MU. A taxa de sucesso da campanha foi de 15%. O objetivo da equipe é desenvolver um modelo que preveja o comportamento do cliente e aplicá-lo ao restante da base de clientes. Esperançosamente, o modelo permitirá que a empresa escolha a dedo os clientes com maior probabilidade de comprar a oferta, deixando de fora os não respondentes, tornando a próxima campanha altamente lucrativa. Além disso, além de maximizar o lucro da campanha, o CMO está interessado em entender para estudar as características dos clientes que desejam comprar o gadget.

O conjunto de dados contém características sociodemográficas e firmográficas de 2.240 clientes que foram contatados. Além disso, contém uma sinalização para os clientes que responderam à campanha, comprando o produto.

- Neste projeto o cálculo do RFM é feito para entender como os clientes devem ser classificados.
- Posteriormente é feito um modelo de classificação preditiva utilizando o algoritmo Naive Bayes.

```{r, include=FALSE}
setwd("caminho/para/seu/arquivo/Customer_Segmentation")
dados <- read.csv(file = 'ml_project1_data.csv')

summary(dados)
str(dados)
```

# RFM

```{r}
# valor gasto em produtos
dados$mont <- dados$MntFishProducts+dados$MntFruits+dados$MntGoldProds+
              dados$MntMeatProducts+dados$MntSweetProducts+dados$MntWines

# quantidade de compras
dados$num <- dados$NumCatalogPurchases+dados$NumDealsPurchases+
             dados$NumStorePurchases+dados$NumWebPurchases

customers_RFM = sqldf(
    "SELECT ID,
            MIN(Recency) AS 'Recency',
            Sum(num) AS 'Frequency',
            SUM(mont) AS 'Monetary'
        FROM dados
        GROUP BY 1"
)

customers_RFM %>% 
  head(10) %>% 
      formattable::formattable()
```

# Histogramas

Para avaliar a distribuição dos parâmetros RFM podemos utilizar o histograma.

```{r}
# Recência
ggplot(customers_RFM, aes(x = Recency)) +
        geom_histogram(aes(fill = ..count..), binwidth = 10) +
        scale_x_continuous(name = "Recency",
                           breaks = seq(0, 100, 10),
                           limits=c(0, 100)) +
        scale_y_continuous(name = "Count") +
        scale_fill_gradient(low="blue", high="red") + 
        ggtitle("Frequency of the amount of time since the last purchase")

# Frequência
ggplot(customers_RFM, aes(x = Frequency)) +
        geom_histogram(aes(fill = ..count..), binwidth = 5) +
        scale_x_continuous(name = "Frequency",
                           breaks = seq(0, 40, 5),
                           limits=c(0, 40)) +
        scale_y_continuous(name = "Count") +
        scale_fill_gradient(low="blue", high="red") + 
        ggtitle("Frequency of the amount of purchases made by the customer in the company")

# Monetário
ggplot(customers_RFM, aes(x = Monetary)) +
        geom_histogram(aes(fill = ..count..), binwidth = 100) +
        scale_x_continuous(name = "Monetary",
                           breaks = seq(0, 2500, 500),
                           limits=c(0, 2500)) +
        scale_y_continuous(name = "Count") +
        scale_fill_gradient(low="blue", high="red") + 
        ggtitle("Frequency of the amount of value spent by the customer in the company")
```

# Percentil

```{r}
quantile(customers_RFM$Recency, probs = seq(0, 1, 0.20)) %>% pander()
```

Analisando quantos dias foi a última compra do cliente, podemos perceber que:

- Top 20 clientes comprados nos últimos 19 dias;
- Os próximos 20% de clientes compraram entre 19 e 39 dias;
- Considerando que os últimos 20% dos clientes ficam mais de 79 dias sem realizar nenhuma compra.

```{r}
quantile(customers_RFM$Frequency, probs = seq(0, 1, 0.20)) %>% pander()
```

Quanto à frequência com que realizam compras, podemos constatar que:

- Os clientes Top20 compraram mais de 22 vezes durante o período em análise;
- Os seguintes 20% de clientes compraram entre 17 e 22 vezes;
- Os últimos 20% dos clientes compraram 7 vezes no período em análise.

```{r}
quantile(customers_RFM$Monetary, probs = seq(0, 1, 0.20)) %>% pander()
```

Quanto ao valor gasto pelo cliente, podemos constatar que:

- Os clientes Top20 gastam em média mais de 1174,00 u.m (unidade monetária);
- Os próximos 20% gastam entre 635,4 e 1174,00 um, enquanto os últimos 20% dos clientes gastam menos de 55,00 um no seu consumo médio.

# RFM score

```{r}
rfm_data <- customers_RFM

rfm_data <-
    rfm_data %>%
    mutate(
        R = ntile(desc(Recency), 5),
        F = ntile(Frequency, 5),
        M = ntile(Monetary, 5)
    )

rfm_data$RFM <- rfm_data$R * 100 + rfm_data$F * 10 + rfm_data$M

rfm_data %>% 
  head(10) %>% 
      formattable::formattable()
```

Observe que clientes com pontuação RFM alta apresentam valores baixos para a variável Recência e altos para as variáveis Frequência e Monetário, por exemplo ID = 25, enquanto clientes com pontuação RFM baixa, apresentam valores altos para a variável Recência e altos para Frequência, por exemplo ID = 17. Sendo que, para clientes com valores intermediários de pontuação RFM necessitam de uma análise mais criteriosa. Como será visto abaixo.

# Segmentação de Clientes

```{r}
rfm_data$segment <- NA

rfm_data$segment[which(rfm_data$RFM == 111)] <- 'Lost'
rfm_data$segment[which(rfm_data$RFM > 111)] <- 'Hibernating'

rfm_data$segment[which(rfm_data$RFM >= 222)] <- 'About to sleep'

rfm_data$segment[which(rfm_data$RFM >= 333)] <- 'Potential loyalist'

rfm_data$segment[which(rfm_data$RFM >= 444)] <- 'Champion'


# 2nd round
rfm_data$segment[which(rfm_data$segment == 'Potential loyalist' &
                           (rfm_data$F >= 4))] <- 'Loyal customer'

rfm_data$segment[which(rfm_data$segment == 'About to sleep' &
                           (rfm_data$M >= 4))] <-'Needing attention'

rfm_data$segment[which(rfm_data$segment == 'Hibernating' &
                           (rfm_data$F >= 4 & rfm_data$M >= 4))] <-'Can not lose them'

rfm_data[, -c(5, 6,7)] %>% 
    head(10) %>% 
    formattable::formattable()
```

# Distribuição de clientes por segmento

```{r}
rfm_data$segment <-
    factor(
        x = rfm_data$segment,
        levels = c(
            'Lost',
            'Hibernating',
            'Can not lose them',
            'About to sleep',
            'Needing attention',
            'New Customer',
            'Potential loyalist',
            'Loyal customer',
            'Champion'
        )
    )


# Tabela de frequência
freqTable <-
    rfm_data %>%
    # group_by(group) %>%
    count(segment) %>%
    # arrange(desc(n)) %>%
    rename(Segment = segment, Count = n)

freqTable %>% 
      formattable::formattable()


# ou agrupado
cust_aggr_dat <-
    aggregate(x = rfm_data[, 2:4],
              by = list(rfm_data$segment),
              mean)


cust_aggr_dat %>% 
      formattable::formattable()
```

Os resultados mostram que:

- Clientes campeões (598), considerados os clientes mais valiosos gastam em média 743,00 u.m, realizaram compras mais de 17 vezes e a última compra foi em média há 14 dias;
- Enquanto o caso Perdido é o pior caso de 88 dias sem efetuar compra;
- O destaque vai para o segmento que precisa de atenção, pois possui um consumo elevado, porém a última atividade foi há mais de 2 meses.

# Visualização de dados

```{r}
# mapa de árvore
hctreemap2(
    data = freqTable,
    group_vars = "Segment",
    size_var = "Count",
    color_var = "Count"
    )

# gráfico de barras
highchart() %>%
    hc_add_series(
        data = freqTable,
        type = 'column',
        hcaes(x = Segment, y = Count),
        dataLabels = list(align = "center", enabled = TRUE,
                          style = list(
                                      fontWeight = "bold",
                                      color = "#f7a35c",
                                      textOutline = NULL
                                      )
                          ),
        name = 'Segments'
    ) %>%
    hc_xAxis(categories = unique(freqTable$Segment)) %>%
    hc_yAxis(title = list(text = "Clients"))
```

Os clientes do segmento Campeões são considerados os mais valiosos e Prestes a dormir e Precisando de atenção, precisam de atenção especial para resgatá-los.

```{r,  include=FALSE}
# Base de dados para classificação
setwd("C:/Users/Administrador/Desktop/Customer_Segmentation") # change
dados <- read.csv(file = 'ml_project1_data.csv')

# Removendo variáveis
dados$Z_CostContact = NULL
dados$Z_Revenue = NULL
dados$Dt_Customer = NULL

# Removendo dados faltantes
dados <- dados[!is.na(dados$Income),]

summary(dados)
str(dados)
```


```{r, include=FALSE}
# Transformando atributos categóricos, para poder usar o algoritmo de aprendizado de máquina
table(dados$Education)
unique(dados$Education)
dados$Education <- factor(dados$Education, levels = c('2n Cycle','Basic', 'Graduation', 'Master', 'PhD'), labels = c(1,2,3,4,5))
dados[is.na(dados$Education)]


table(dados$Marital_Status)
unique(dados$Marital_Status)
dados$Marital_Status <- factor(dados$Marital_Status, levels = c('Single','Together', 'Married', 'Divorced', 'Widow', 'Alone', 'Absurd', 'YOLO'), 
                               labels = c(1,2,3,4,5,6,7,8))
dados[is.na(dados$Marital_Status)]

# Transformando a variável de interesse em fator
dados$Response <- as.factor(as.numeric(dados$Response))
```


```{r, include=FALSE}
# Escalonando atributos numéricos
dados [ , 2] = scale(dados [ , 2])
dados [ , 5:25] = scale(dados[ , 5:25])
```

```{r, include=FALSE}
# treino e teste
set.seed(1)
# 75% porque a base de dados não é tão grande
divisao = sample.split(dados$Response, SplitRatio = 0.75)

base_treinamento = subset(dados[-1], divisao == TRUE) 
base_teste = subset(dados[-1], divisao == FALSE) 
```

# Aplicando o algoritmo Naive Bayes

```{r, include=FALSE}
classificador = naiveBayes(x = base_treinamento[-24], y = base_treinamento$Response)
predictions = predict(classificador, newdata = base_teste[-24])
```

Escolhi o algoritmo Naive Bayes, pois desconsidera correlações entre variáveis, tratando cada variável de forma independente. Este algoritmo também é mais rápido de implementar do que por exemplo um algoritmo SVM e além de não necessitar de muitos dados para fazer a classificação.

# Matriz confusão

```{r}
matriz_confusao = table(base_teste[, 25], predictions)

confusionMatrix(matriz_confusao)
```

Analisando a matriz de confusão, na classe 0 (cliente não comprou a oferta) o algoritmo classificou corretamente 449 observações e incorretamente 22 observações, na classe 1 (cliente comprou a oferta) o algoritmo classificou corretamente 67 observações e incorretamente 16 observações.

A precisão do modelo foi de 93,14%.

# Predições

```{r, include=FALSE}
dados$predictions <- NULL
dados$predictions <- predictions
```

```{r}
dados[, -c(2:25)] %>% 
    head(28) %>% 
   pander()
```

Dos primeiros 30 IDs (clientes), 24 foram classificados corretamente e 6 incorretamente.
